【裁判字號】    97,簡上,268
【裁判日期】    980331
【裁判案由】    詐欺
【裁判全文】
臺灣臺北地方法院刑事判決             97年度簡上字第268號
上  訴  人  臺灣臺北地方法院檢察署檢察官
被      告  乙○○
上列上訴人因被告詐欺案件，不服本院簡易庭97年度簡字第1944
號中華民國97年5月29日第一審簡易判決提起上訴（聲請案號：
臺灣臺北地方法院檢察署97年度偵字第5508號），並移送併案審
理（併辦案號：臺灣臺北地方法院檢察署97年度偵字第6214
號），本院管轄之第二審合議庭判決如下：
    主  文
原判決撤銷。
乙○○幫助意圖為自己不法之所有，以詐術使人將本人之物交付
，處有期徒刑參月，如易科罰金，以新台幣壹仟元折算壹日。
    事  實
一、乙○○得預見其所申請行動電話門號提供予他人使用，應與
    財產犯罪密切相關，極可能被詐欺集團利用供以遂行詐欺犯
    罪所得財物或財產上利益之工具，竟仍容任所提供之行動電
    話門號被詐欺集團用以詐欺取財，基於幫助他人詐欺取財之
    不確定故意，於民國96年10月某日，在臺北縣新莊市之「輔
    仁大學」附近某處，將其個人所申請之行動電話門號000000
    0000號及0000000000號晶片卡各1張，共以新臺幣 (下同)15
    00元之代價，出售並交付予不詳姓名、年籍之謝姓成年男子
    ，以供詐欺集團使用。該詐欺集團之成員，意圖為自己不法
    之所有，於96年12月4日晚上8時許，由該詐欺集團某成員撥
    打0000000000號行動電話予甲○○，佯稱係受全安泰公司委
    託之殯葬業者，欲幫忙甲○○販賣靈骨塔，致甲○○陷於錯
    誤，乃相約於翌日（即5日）至甲○○住處簽約，甲○○隨
    即前往臺北市銀行南港分行提領12萬元，當場交付謝姓男子
    ，嗣事後經甲○○查證結果，並無聖德葬儀社，始知受騙並
    報警處理；又97年1月2日上午11時許，上開詐欺集團成員又
    以0000000000號行動電話門號撥打丙○○所使用門號00
    00000000號行動電話，向丙○○佯稱: 其係謝先生，可仲介
    賣靈骨塔位，但須先收定金5萬元，致丙○○陷於錯誤，在
    臺北市松山區○○○路22巷34號5樓，將定金5萬元交付予該
    自稱謝先生之人，嗣因丙○○發覺有異，始悉受騙。
二、案經丙○○、甲○○分別訴請臺北市政府警察局松山分局移
    送臺灣臺北地方法院檢察署檢察官偵查起訴及臺灣士林地方
    法院檢察署檢察官移送併辦。
    理  由
一、本件認定事實所引用之供述與非供述證據，並無證據證明係
    公務員違背法定程序所取得，且被告於本院審理時，迄言詞
    辯論終結止，亦均未提出異議，故均得引為本案證據，合先
    說明。
二、上開犯罪事實，業據被告乙○○於本院審理中供認不諱，核
    與告訴人丙○○、甲○○於警詢、偵查中之指訴相符，此外
    ，復有通聯調閱查詢單、委託合約書各2份在卷可稽，堪證
    被告於本院審理中之自白與事實相符。而有關被告在犯罪時
    之精神狀態，亦經本院依職權送請國軍北投醫院為精神鑑定
    ，其結果略謂：「洪員智能表現為中等程度，總智商為93。
    其常識、抽象思考能力、算數能力及社會理解能力良好。目
    前認知功能表現無疑，未解構混亂。性格缺乏自信與自我肯
    定，性格上較依賴，易受情緒干擾，缺乏耐心完成細節。目
    前主觀感到較多憂鬱情緒，需要花力氣維持自控。情緒表現
    較戲劇化，可能顯得較誇張做作，較依賴他人處理。「貝克
    憂鬱量表」測試總分46，達到重度憂鬱範圍。醫學診斷：雙
    極型情感疾患，鬱型。司法診斷：無精神精神耗弱或喪失」
    等語，有國軍北投醫院98年2月16日醫投行政字第09800003
    18號函附之精神鑑定報告書乙紙附卷可稽。是被告雖為重度
    憂鬱症患者，然依其行為時並之精神狀態，尚未至精神耗弱
    或心神喪失之程度，亦無從依刑法第19條規定免除或減輕其
    刑。查行動電話門號為個人通訊之工具，而申請門號並無任
    何特殊之限制，一般民眾皆可以向通訊行申請之，且一個人
    可以在相同或不同之行動電話通訊業者申請多組門號使用，
    此乃眾所週知之事實。依一般人之社會生活經驗，苟見他人
    不以自己名義申請門號，反而蒐集他人申請之門號供己使用
    ，衡情應對之是否合法使用乙節當有合理之懷疑；況現今社
    會上，詐欺犯罪集團均非以其個人申請之行動電話作為詐欺
    之工具，經各種平面或是電子媒體一再傳播，而成為眾所周
    知之事實，被告係成年人，非無社會經驗，就他人使用其申
    請之門號可能用以施詐一節，顯能預見，甚至知之甚稔，是
    被告雖非詐欺行為之正犯，然其行為有幫助他人詐欺之不確
    定故意，事證明確，被告犯行堪以認定。
三、按「幫助犯之成立，主觀上行為人須有幫助故意，客觀上須
    有幫助行為，意即需對於犯罪與正犯有共同之認識，而以幫
    助之意思，對於正犯資以助力，而未參與實施犯罪之行為者
    而言」，最高法院75年度臺上字第1509號、88年度臺上字第
    1270號判決可資參照。被告乙○○提供申辦之行動電話2支
    予某真實姓名、年籍不詳之謝姓成年男子，至上開男子以詐
    術使被害人丙○○、甲○○陷於錯誤，而各交付新臺幣5萬
    元、12萬元，綜觀全卷尚無證據證明被告與該謝姓男子間有
    犯意聯絡與行為分擔，尚無庸以共同正犯論科，而應係基於
    幫助詐欺之犯意，為犯罪構成要件以外之行為，與前揭最高
    法院有關幫助犯之意旨相合。從而，核被告所為，係犯刑法
    第30條第1項、第339條第1項之幫助詐欺取財罪。被告幫助
    真實姓名、年籍不詳之謝姓男子犯前開詐欺取財罪，應依刑
    法第30條第2項之規定，依正犯之刑減輕之。本件臺灣士林
    地方法院檢察署就有關告訴人甲○○部分聲請併案，核其犯
    罪事實與原起訴有關告訴人丙○○部分之犯罪事實，經查係
    因被告同時交付2支行動電話門號予謝姓男子所致，雖被害
    人不同，然仍應為同一案件，為起訴效力所及，本院自得依
    法併予審理。原審以被告罪證明確，適用刑法30條第1項、
    第2項、第339 條第1項、第41條第1項前段、刑法施行法第1
    條之1之規定，並審酌被告犯行危害程度、犯後態度及實際
    不法所得等一切情狀，量處有期徒刑2月，並諭知易科罰金
    之折算標準，固非無見。然原審就上開併案犯罪事實，並未
    及審酌，公訴人據此移送併辦並提起上訴，自有理由，應由
    本院將原判決撤銷改判。爰審酌被告品行、提供帳戶供詐欺
    集團使用，助長詐騙財產犯罪之風氣，致本件被害人共2人
    受騙而匯款，實為當今社會層出不窮之詐財事件所以發生之
    根源，造成社會互信受損，擾亂金融交易往來秩序，影響層
    面廣泛，且亦因被告提供個人帳戶，致使執法人員難以追查
    該詐騙集團之真實身分，所為實屬非是，惟被告犯後尚坦認
    全部犯行，深具悔意，犯後態度尚佳等一切情狀，量處如主
    文第二項所示之刑，並諭知易科罰金之折算標準，以為懲儆
    。
四、被告經合法傳喚，無正當理由不到庭，爰不待其陳述，逕行
    判決。
據上論斷，應依刑事訴訟法第455條之1第1項、第3項、第369條
第1項前段、第364條、第371條、第299條第1項前段，刑法第30
條第1項、第2項、第339條第1項、第41條第1項前段，刑法施行
法第1條之1，判決如主文。
本案經檢察官鄧巧羚到庭執行職務。
中    華    民    國    98    年    3     月    31    日
                  刑事第十二庭  審判長法  官  李英豪
                                      法  官  陳慧萍
                                      法  官  楊台清
以上正本證明與原本無異。
不得上訴。
                                      書記官  劉子豪
中    華    民    國    98    年    3     月    31    日
中華民國刑法第339條
（普通詐欺罪）
意圖為自己或第三人不法之所有，以詐術使人將本人或第三人之
物交付者，處5年以下有期徒刑、拘役或科或併科1千元以下罰金
。
以前項方法得財產上不法之利益或使第三人得之者，亦同。
前二項之未遂犯罰之。


司法院資訊處製作；財團法人民間司法改革基金會備份。
